【裁判字號】    97,抗,1529
【裁判日期】    970930
【裁判案由】    發還擔保金
【裁判全文】
臺灣高等法院民事裁定                  97年度抗字第1529號
抗  告  人
即供擔保人      華城電機股份有限公司
法定代理人      甲○○
相    對    人
即受擔保利益人  三笠探勘有限公司
法定代理人      乙○○
上列當事人間聲請發還擔保金事件，抗告人對於中華民國97年7
月31日臺灣板橋地方法院97年度聲字第1656號裁定提起抗告，本
院裁定如下：
    主  文
原裁定廢棄。
臺灣板橋地方法院93年度存字第1335號提存事件，抗告人所提存
之擔保金新臺幣捌拾萬肆仟元，准予返還。
聲請及抗告費用均由相對人負擔。
    理  由
一、抗告人即供擔保人於原法院聲請及本院抗告意旨略以：伊前
    依原法院93年度裁全字第1801號假扣押裁定（下稱系爭假扣
    押裁定），以原法院93年度存字第1335號提存擔保金新台幣
    （下同）834,000元（下稱系爭擔保金），聲請對相對人即
    受擔保利益人之財產為假扣押強制執行（案列93年度執全字
    第1128號）。嗣伊聲請撤銷系爭假扣押裁定獲准（案列原法
    院96年度全聲字第136號），並撤回假扣押執行，且依民事
    訴訟法第104條第1項第3款規定，發函定20日以上期間催告
    相對人行使權利而未為行使，爰聲請返還系爭擔保金。詎原
    法院竟予駁回，顯有未合。為此提起抗告，請求廢棄原裁定
    ，准予返還系爭擔保金等語。
二、原法院則以：抗告人定20日以上期間，催告相對人行使權利
    而未行使之存證信函收件人欄記載相對人地址為「臺北縣中
    和市○○路267號12樓之3」，核與相對人公司登記之所在地
    「臺北縣中和市○○路319巷14弄5號1樓」不同，難認已對
    相對人為合法之催告，不符民事訴訟法第106條準用第104條
    第1項第3款之要件，其聲請返還系爭擔保金，不能准許，爰
    駁回其聲請。
三、按應供擔保之原因消滅，或訴訟終結後，供擔保人證明已定
    20日以上之期間，催告受擔保利益人行使權利而未行使或法
    院依供擔保人之聲請，通知受擔保利益人於一定期間內行使
    權利並向法院為行使權利之證明而未證明者，法院應依供擔
    保人之聲請，以裁定命返還其提存物或保證書，民事訴訟法
    第104條第1項第1、3款分別定有明文，依同法第106條之規
    定，於其他依法令供訴訟上之擔保者，亦準用之。又所謂「
    訴訟終結」，包括撤銷假扣押裁定及執行程序終結在內（司
    法院 (72)廳民三字第0071號、(72)廳民二字第523號、(72)
    廳民一字第712號函、最高法院92年度台抗字第19號裁判參
    照）。
四、查抗告人主張其已撤銷系爭假扣押裁定及撤回假扣押執行，
    並定期催告相對人行使權利而未為行使等語，業據提出系爭
    假扣押裁定、原法院93年度存字第1335號提存書、96年度全
    聲字第136號民事裁定、97年4月15日板院輔93執全菊1128字
    第024386號函、確定證明書、國庫存款收款書、97年4月22
    日存證信函、掛號郵件收件回執（見原審卷第5-12、27頁）
    等件為證（均影本），並為相對人所不爭執（見本院卷第21
    、29頁），且經原法院查明相對人自受催告時起，迄未對抗
    告人提起民事事件，有原法院查詢表、索引卡查詢證明等件
    可稽（見原審卷第16-22頁），應堪信實。至相對人登記之
    公司所在地為「臺北縣中和市○○路319巷14弄5號1樓」，
    有公司變更登記表足憑（見原審卷第25頁），而前揭定期催
    告相對人行使權利之存證信函收件人欄則記載相對人地址為
    「臺北縣中和市○○路267號12樓之3」，二者固有不同，惟
    相對人營業所設在「臺北縣中和市○○路267號12樓之3」約
    有12年之久，已據相對人法定代理人乙○○之配偶兼股東陳
    美鳳陳明屬實，有相對人公司變更登記表董事股東名單、全
    戶戶籍資料查詢結果及臺北縣政府警察局中和分局97年9月
    16日北縣警中偵字第0970054441號函附查訪紀錄表等件可稽
    （見原審卷第26頁，本院卷第22、31、32頁），且相對人於
    92年4月15日與訴外人中興工程顧問股份有限公司簽約之地
    址，及於另案侵權行為損害賠償事件歷審所陳報之地址，均
    為「臺北縣中和市○○路267號12樓之3」，亦有工作契約書
    、相對人於原法院93年度訴字第701號事件所提第二、三審
    上訴狀、本院94年度上字第875民事判決、最高法院95年度
    台上字第1189號民事裁定等件可佐（見本院卷第7-20頁），
    堪認「臺北縣中和市○○路267號12樓之3」為相對人之營業
    所，抗告人按該址向相對人發函定期催告行使權利，並無不
    合。原裁定徒以抗告人未對相對人公司所在地發函定期催告
    行使權利，遽認其催告不合法，而駁回其聲請，尚有未洽。
    是抗告人聲請返還系爭擔保金，核與前揭說明相符，應予准
    許。
五、從而，抗告人聲請返還系爭擔保金，為有理由，應予准許。
    原法院駁回抗告人之聲請，自有違誤。抗告意旨指摘原裁定
    不當，聲明廢棄，為有理由，應由本院將原裁定予以廢棄，
    自為裁定如主文第二項所示。爰裁定如主文。
中    華    民    國    97    年    9     月    30    日
                    民事第十七庭
                        審判長法  官   藍文祥
                              法  官   吳燁山
                              法  官   張競文
正本係照原本作成。
不得再抗告。
中    華    民    國    97    年    10    月    1     日
                              書記官   章大富


司法院資訊處製作；財團法人民間司法改革基金會備份。
